【裁判字號】    89,交聲,189
【裁判日期】    900130
【裁判案由】    聲明異議
【裁判全文】
臺灣臺南地方法院交通事件裁定                    八十九年度交聲字第一八九號
    移送機關  交通部公路局嘉義區監理所台南監理站
    受處分人  甲○○
    即異議人
右列受處分人因違反道路交通管理處罰條例案件，對於交通部公路局嘉義區監理所台
南監理站八十九年十一月十三日所為之裁決處分（處分案號：南監五字第裁七四—Ｍ
00000000號），聲明異議，本院裁定如左：
    主  文
原處分撤銷。
甲○○不罰。
    理  由
一、原處分意旨略以：受處分人即異議人甲○○於民國八十九年八月十二日上午十一
    時十五分許，駕駛車牌號碼ＵＰＥ—四０三號輕型機車，行經台南縣永康市○○
    路、新行街口時，因騎機車未戴安全帽，並闖越紅燈，而為執行取締違規勤務之
    台南縣警察局永康分局警員鳴笛攔檢，然其見狀竟未停車受檢，且加速逃逸，後
    經該分局警員記明車牌號碼逕行掣單舉發。而移送機關即交通部公路局嘉義區監
    理所台南監理站，嗣因受處分人不服並於期限內自動到案提出異議，遂依道路交
    通管理處罰條例第五十三條、第三十一條第三項及第六十二條第二項第一款等規
    定，分別裁處罰鍰新台幣（下同）一千八百元、五百元及九百元，並依同條例第
    六十三條第一項之規定，記受處分人違規點數四點。
二、受處分人即異議人甲○○則堅詞否認有上述違規之行為，辯稱：本件案載之違規
    時間，其並未騎機車經過前開違規地點，且因其平日均外出幫傭，案載之時間，
    其正在台南市○○街二二五巷二十六號潘文玲之家中工作，其不僅未外出，且未
    將機車借予他人使用，本件裁決處分或係員警誤記車牌號碼所致等語。
三、經查，受處分人即異議人甲○○於本件案載之時間，係在其所受僱幫傭之證人潘
    秀玲家中工作，除有證人潘秀玲所出具之說明書一份在卷可參外，證人潘文玲於
    本院調查時亦親自到庭結證稱：「我是異議人的老闆娘，我對他事發當天可以確
    認他那天有在我家工作，他也沒有機會外出，八月十二日是星期六，異議人是（
    星期）二、四、六上班，他都騎本件的機車到我家上班，他那天沒有請假，所以
    他應該有上班，當天這時間我有外出，但是我家的門異議人沒有鑰匙，所以他無
    法從外面開門進來，雖然他可以出去，但他如果出去，他便無法開門進來，當天
    中午我去接孩子下課，回家時，門還是關著，他應該是沒有出去，他應該是沒有
    那膽子看到警察不停下來。」等語（本院八十九年十二月十五日訊問筆錄參照）
    ，此就證人潘文玲雖雇用受處分人至家中幫傭，二人間或有主僱情誼，然證人潘
    文玲畢究係受處分人之老闆，衡情其應無為此等違規事件，而於明知受處分人確
    有外出而可能駕車違規之情形下，仍願到庭具結為受處分人飾詞迴護，並甘冒偽
    證罪責等風險之理，故證人潘文玲前開所述，應值採信。因之，受處分人於本件
    案載違規時間，並未騎機車行經前述地點，且未將機車借予他人騎用等情，尚堪
    認定。至本件掣單逕行舉發之台南縣警察局永康分局警員吳俊慶，雖於本院調查
    時亦到庭證稱：「當天是我與我主管在中正路與新行街口，在十一點多發現，在
    永康市○○路西往東的方向，鹽行往永康的方向，我發現他沒戴安全帽又闖紅燈
    ，我們便攔他，當天天氣與視線很好，我們可以清楚看到牌照號碼，然後把他抄
    在紙上，回去再查……」等情（同上開訊問筆錄參照），以表明其所記下之本件
    機車之車牌號碼應無錯誤。然其復證稱：「……至於騎車的人，是男或女以及車
    型顏色均不復記憶。我們是查了相關資料後，才舉發的，案件太多了，所以很多
    我也記不清楚了，我們因速度太快來不及照相。」等語，顯見證人吳俊慶係在發
    現該機車違規之瞬間，因鳴笛攔檢不成，乃將該違規機車之車號記下，並隨手抄
    寫於紙上，故其在抄記過程，有記憶模糊或抄寫錯誤之情形發生，亦非不可能。
    況證人吳俊慶不僅無法確認當日違規之駕駛人，即係本件之受處分人，且其對於
    違規車輛及駕駛人之其他相關特徵，亦均不復記憶，是本件另查無其他佐證，足
    以證明受處分人確有於前述案載時、地，騎機車違規，或將機車借予他人騎用而
    有上開違規事實之情形。綜上所述，本件受處分人於案載之違規時間，並未騎機
    車行經前述地點，且未將機車借予他人騎用等情既可認定，則受處分人並無處分
    意旨所載之違規行為，應無疑義。從而，本件受處分人之異議，經核為有理由，
    原處分機關予以裁罰，於法即有未合，故應由本院裁定將原處分撤銷，另為受處
    分人不罰之諭知，以資適法。
四、據上論斷，應依道路交通案件處理辦法第二十條前段，裁定如主文。
中    華    民    國      九十      年       一        月      三十     日
                              臺灣臺南地方法院交通法庭
                                  法  官    陳  志  成
右正本證明與原本無異
如不服本裁定應於送達後五日內向本院提出抗告狀
                                  書記官    林  同  啟
中    華    民    國      九十      年        一       月      三十一   日


司法院資訊處製作；財團法人民間司法改革基金會備份。
